【裁判字號】    99,易,146
【裁判日期】    990322
【裁判案由】    偽造文書
【裁判全文】
臺灣臺南地方法院刑事判決               99年度易字第146號
公  訴  人  臺灣臺南地方法院檢察署檢察官
被      告  甲○○
上列被告因偽造文書案件，經檢察官提起公訴（98年度偵字第16
322號），本院依簡式審判程序判決如下：
    主  文
甲○○共同連續犯行使使公務員登載不實文書罪，處有期徒刑陸
月，如易科罰金，以銀元佰元即新臺幣玖佰元折算壹日；減為
有期徒刑月，如易科罰金，以銀元佰元即新臺幣玖佰元折算
壹日。
    事  實
一、犯罪事實：甲○○雖明知其與原以外勞身分在臺工作，中文
    姓名為李杰倫之泰國籍男子CHAIWAN NIROOT（另經檢察官為
    不起訴處分在案）間並無結婚之真意，先經由綽號「潘姐」
    之成年女子之介紹與李杰倫認識後，渠等即合意透過假結婚
    之方式，使李杰倫能方便以配偶名義申請來臺工作，李杰倫
    並須支付相關費用共新臺幣十八萬元。謀議既定，甲○○、
    李杰倫、「潘姐」即共同基於行使使公務員登載不實公文書
    之概括犯意聯絡，由甲○○於民國九十年九月十一日搭乘飛
    機前往泰國，並於同年月十七日與李杰倫在泰國曼谷府朗是
    區戶政事務所登記結婚，取得上開戶政事務所核發之結婚證
    書、結婚登記書等文件後，甲○○即行返臺，並於同年十月
    二十四日持經我國駐泰國臺北經濟文化辦事處認證之上開結
    婚證書、結婚登記書等資料，至臺南市南區戶政事務所申辦
    結婚之戶籍登記及甲○○身分證配偶欄之變更登記，致使該
    管公務員將該不實之事項登載於公文書即戶籍登記簿及甲○
    ○之身分證上，致生損害於戶政事務所對於戶政資料管理之
    正確性。嗣李杰倫入境臺灣後，甲○○、李杰倫、「潘姐」
    即於九十二年十月二十一日，持前開登載不實之戶籍謄本等
    資料，前往臺北縣政府警察局外事課辦理外僑居留證，致該
    管公務員不知有偽，而於上開居留證申請書之公文書上記載
    甲○○、李杰倫係夫妻之不實事項，並於同日發給李杰倫外
    僑居留證，足生損害於警察機關對外僑居留管理之正確性。
    隨後李杰倫即獨自居住在臺北縣五股工業區一帶，未與甲○
    ○共同生活，並分別於九十三年二月十九日、同年十二月二
    日，持前開登載不實之戶籍謄本等資料，至臺北縣政府警察
    局外事課辦理外僑居留證延期，致該管公務員不知有偽，而
    於上開居留證申請書之公文書上記載甲○○、李杰倫係夫妻
    之不實事項，並核准李杰倫居留期限延長，足生損害於警察
    機關對外僑居留管理之正確性。嗣甲○○、李杰倫又於九十
    四年五月十八日，至臺北縣板橋市戶政事務所辦理離婚登記
    ，致使該管公務員將甲○○、李杰倫係夫妻之不實事項登載
    於戶籍登記資料，致生損害於戶政事務所對於戶政資料管理
    之正確性。嗣李杰倫於九十八年十月七日，前往內政部入出
    國及移民署專勤事務第一大隊臺北縣專勤隊自首其係與甲○
    ○假結婚，始由該隊人員循線查獲上情。案經內政部入出國
    及移民署專勤事務第一大隊臺北縣專勤隊報請臺灣臺南地方
    法院檢察署檢察官偵查起訴。
二、本件係經被告甲○○於準備程序期日為有罪之陳述，而經本
    院裁定以簡式審判程序加以審理，依據刑事訴訟法第二百七
    十三條之二規定排除嚴格證據調查；並依同法第三百十條之
    二準用第四百五十四條之規定製作略式判決書，先予敘明。
三、證據名稱：
   （一）被告於本院審理時之自白；證人即同案被告李杰倫之
         證述。
   （二）被告入出境查詢紀錄、戶籍資料、結婚證書及結婚登
         記書、離婚登記申請書及兩願離婚協議書各一紙、外
         國人居留停留案件申請表三紙。
四、按刑法部分條文於九十四年二月二日公布修正，於九十五年
    七月一日生效實施。修正前刑法第二條第一項規定：「行為
    後法律有變更者，適用裁判時之法律，但裁判前之法律有利
    於行為人者，適用最有利於行為人之法律」，係採從新從輕
    主義；而修正後刑法第二條第一項則規定：「行為後法律有
    變更者，適用行為時之法律，但行為後之法律有利於行為人
    者，適用最有利於行為人之法律」，則採從舊從輕主義。此
    項規定，係規範行為後法律變更所生新舊法律比較適用之準
    據法，故法院於裁判時若已在新法修正施行以後，且新舊法
    之內容已有實質上變更，而發生有利或不利於行為人之情形
    者（例如刑罰之輕重不同，或犯罪構成要件之寬嚴有別等）
    ，自應依修正後之刑法第二條第一項之規定，比較新舊法律
    適用（最高法院九十五年五月二十三日九十五年第八次刑事
    庭會議決議參照）。惟刑法條文雖經修正，但若僅屬單純之
    文字修飾，或將實務見解或法理明文化，而不涉及刑罰之輕
    重、構成要件之變更，或其他有利、不利於行為人之情形者
    ，即無庸依刑法第二條第一項之規定比較新舊法，而應依一
    般法律適用原則，適用「裁判時法」處斷，亦有最高法院九
    十五年十一月七日第二十一次刑事庭會議決議可供參照。茲
    比較說明如下：刑法第五十六條連續犯之規定，新法已修正
    刪除，是於新法修正施行後，被告之數犯罪行為，即須分論
    併罰。此刪除雖非犯罪構成要件之變更，但顯已影響行為人
    刑罰之法律效果，自屬法律有變更，依修正後刑法第二條第
    一項規定，比較新、舊法結果，仍應適用較有利於被告之行
    為時法律即舊法論以連續犯。另修正前刑法第四十一條第一
    項前段係規定：「犯最重本刑為五年以下有期徒刑以下之刑
    之罪，而受六個月以下有期徒刑或拘役之宣告，因身體、教
    育、職業、家庭之關係或其他正當事由，執行顯有困難者，
    得以一元以上三元以下折算一日，易科罰金。」又被告行為
    時之易科罰金折算標準，修正前罰金罰鍰提高標準條例第二
    條〈現已刪除〉係規定就其原定數額提高為一百倍折算一日
    ，則本件被告行為時之易科罰金折算標準，應以銀元三百元
    折算一日，經折算為新臺幣後，應以新臺幣九百元折算為一
    日；惟修正後則規定：「犯最重本刑為五年以下有期徒刑以
    下之刑之罪，而受六個月以下有期徒刑或拘役之宣告者，得
    以新臺幣一千元、二千元或三千元折算一日，易科罰金。」
    ，是修正後之規定並非有利於被告，自應適用修正前刑法第
    四十一條第一項前段之規定。
五、核被告所為，係犯刑法第二百十六條、第二十四條之行使使
    公務員登載不實文書罪。又被告使公務員登載不實文書之低
    度行為，為行使使公務員登載不實文書之高度行為所吸收，
    均不另論罪。被告與李杰倫、「潘姐」等人，就本件偽造文
    書犯行有犯意聯絡與行為分擔，均為共同正犯。被告先後多
    次行使使公務員登載不實文書之犯行，時間緊接，觸犯構成
    要件相同之罪名，顯係基於概括犯意為之，為連續犯，應依
    修正前刑法第五十六條規定論以一罪，並加重其刑。爰審酌
    被告以假結婚方式進入臺灣地區，影響我國戶政及對外藉人
    士來臺事務管理之正確性，確屬不該，惟犯後坦承犯行，尚
    有悔意及檢察官之求刑等一切情狀，量處如主文所示之刑，
    並諭知易科罰金折算標準。被告犯罪時間，係在中華民國九
    十六年罪犯減刑條例所定減刑基準日即九十六年四月二十四
    日之前，合於該條例第二條第一項第三款減刑規定，依法減
    其宣告刑二分之一。
六、依刑事訴訟法第二百九十九條第一項前段、第二百七十三條
    之一第一項、第二百八十四條之一、第三百十條之二，刑法
    第二條第一項前段、第二十八條，修正前刑法第五十六條、
    第二百十六條、第二百十四條、修正前第四十一條第一項前
    段，廢止前罰金罰鍰提高標準條例第二條，中華民國九十六
    年罪犯減刑條例第二條第一項第三款、第七條，判決如主文
    。
本案經檢察官乙○○到庭執行職務
中    華    民    國    99    年    3    月    22    日
                  刑事第五庭    法  官  鍾邦久
以上正本證明與原本無異。
如不服本判決應於收受本判後10日內向本院提出上訴書狀，並應
敘述具體理由。其未敘述上訴理由者，應於上訴期間屆滿後20日
內向本院補提理由書狀（均須按他造當事人之人數附繕本）「切
勿逕送上級法院」。
                                書記官  蔡志賢
中    華    民    國    99    年    3    月    22    日
附錄本案論罪科刑法條：
中華民國刑法第214條
（使公務員登載不實罪）
明知為不實之事項，而使公務員登載於職務上所掌之公文書，足
以生損害於公眾或他人者，處3年以下有期徒刑、拘役或5百元以
下罰金。
中華民國刑法第216條
（行使偽造變造或登載不實之文書罪）
行使第210條至第215條之文書者，依偽造、變造文書或登載不實
事項或使登載不實事項之規定處斷。

司法院資訊處製作；財團法人民間司法改革基金會備份。
